臺中高等行政法院判決
　　　　　　　　　　　　　　　　　　 96年度簡字第00048號
原　　　告　甲○○
訴訟代理人　陳益軒　律師
複　代理人　黃柏霖　律師
被　　　告　臺中縣政府
代　表　人　乙○○
訴訟代理人　辛○○
上列當事人間因就業服務法事件，原告不服行政院勞工委員會中
華民國95年12月7日勞訴字第0950041383號訴願決定，提起行政
訴訟，本院判決如下︰
　　主  文
訴願決定及原處分均撤銷。
訴訟費用由被告負擔。
　　事  實
一、事實概要：緣原告以本人名義聘僱印尼籍看護工WIJAYANTI
      WIWIK（下稱W君，護照號碼：AB028329），於台中縣豐原
    市○○街111號之2樓為他人從事看護工作。案經台中縣警察
    局豐原分局於民國（下同）95年8月23日查獲，該分局遂於
    95年8月25日以中縣豐警外字第0950005502號函移由被告核
    處，嗣經被告審查屬實，乃依就業服務法第57條第2款及第
    63條第1項規定，於95年9月5日以府勞資字第0950239644號
    裁處書，處原告罰鍰新台幣（下同）15萬元整。原告不服，
    提起訴願，遭決定駁回，遂提起本件行政訴訟。
二、兩造聲明：
    (一)原告聲明求為判決：訴願決定及原處分均撤銷。
　　(二)被告聲明求為判決：駁回原告之訴。
三、兩造之陳述：
    (一)原告主張之理由：
    1.原告雖先前已由高億人力仲介有限公司（下稱高億公司）
      之業務人員戊○○引進一名外勞「阿丹」，為原告已中風
      長期臥病在床之父親照顧，然因原告父親壯碩，高達170
      餘公分，由「阿丹」一人根本無法照顧，因而經常需由原
      告從旁協助，因原告尚須負擔全家經濟，需同時經營水果
      生意，長期下來原告體力與精神漸感力不從心，因此再經
      合法程序引進另一位外勞即W君，W君經高億公司之業務人
      員戊○○引進至原告家中工作二天後，即發現不適用，因
      其身體實在瘦小，無法背負原告父親，幾次差點造成被壓
      ，因而其於原告家中實際工作二天後，原告即要求戊○○
      將W君帶回，必需重新換人。是有關W君其後遭高億公司業
      務人員戊○○帶往第三人家中工作之實情，原告既不知情
      亦未同意，何來執此科處原告罰鍰。此參W君於豐原分局
      豐原派出所95年8月23日之筆錄中，亦證稱「我的仲介公
      司便帶我去台中縣豐原市○○街lll號之2工作」。
    2.另原告對丙○○根本不認識，何來由原告將W君帶往台中
      縣豐原市○○街lll號之2工作？對此可通知丙○○到庭說
      明與原告是否熟識，證明原告所言實在。丙○○於豐原分
      局豐原派出所95年8月23日筆錄亦證稱「我的父親有申請
      外勞聘僱許可，但是現在仍在申請作業中。」足證外勞根
      本是戊○○所屬仲介公司自始交由丙○○使用而遭查獲，
      非原告為之。綜上，可證W君被帶往台中縣豐原市○○街
      l1l號之2處工作，確非原告所知情，抑授意為之，此純係
      高億公司業務人員戊○○所為，與原告無涉。
    3.原告所以於警詢及訴願中為不同之事實陳述，此係案發後
      戊○○為掩飾其不法行為，口頭向原告表示願賠償原告一
      切損失，且願再合法提供一位外勞予原告，藉以彌補原告
      無法再合法引進新外勞，並表示如原告不願協助其如此陳
      述，將連累其公司云云，原告基於同情戊○○，始配合為
      如此之陳述，尤其有關訴願書之內容，係由戊○○代為寫
      好之後，由其代為提出，原告根本不懂此部分程序，事先
      亦不知悉其內容為何，直至訴願決定，始經由戊○○交付
      後，方知悉其內容，在此之前原告全然不知戊○○所寫之
      內容。原告於豐原分局豐原派出所95年8月23日之筆錄時
      ，係由戊○○帶原告前往製作，其間有關警方所詢問之內
      容，亦均係先由戊○○代為說明，之後再由原告口述一次
      而成，對此請通知製作警訊筆錄之警員丁○○及戊○○到
      庭，詢問上情是否如此。因被告於96年6月28日言詞辯論
      期日所庭呈之95年8月23日警訊錄影光碟亦可證明上情，
      爰依行政訴訟法第176條準用民事訴訟法第364條規定請求
      鈞院勘驗該錄影光碟。另請傳訊丙○○以證明原告與其根
      本不認識，係戊○○將W君帶至其住所工作。
    (二)被告答辯之理由：
    1.按「為保障國民工作權，聘僱外國人工作，不得妨礙本國
      人之就業機會、勞動條件、國民經濟發展及社會安定。」
      、「雇主聘僱外國人不得有下列情事：．．．二、以本人
      名義聘僱外國人為他人工作。」、「違反．．．第57條．
      ．．第2款規定者，處新台幣15萬元以上75萬元以下罰鍰
      。」、「當事人得委任代理人。」、「代理權之授與，及
      於該行政程序有關之全部程序行為。」及「代理於代理權
      限內，以本人名義所為之意思表示，直接對本人發生效力
      。」分別為就業服務法第42條、第57條第2款、第63條第1
      項前段、行政程序法第24條第1項前段、第3項前段及民法
      第103條第1項所明定。又「緣『就業服務法』於91年1月
      21日修正公布施行，為因應本法修正施行後適用上之疑義
      ，本法第57條第1款、第2款、第3款之認定原則如下：．
      ．．二、本法第57條第2款『以本人名義聘僱外國人為他
      人工作』1、以本人名義聘僱外國人者，該『本人』僅為
      名義上之雇主。實質之勞雇關係存在於外國人與『他人』
      之間，該『他人』為真正之雇主。亦即本人聘僱外國人，
      並無以該外國人為本人工作之意思，而係為他人工作為目
      的時，始有上開法條之適用。2、說明：由於違反第57條
      第2款及第3款之法律效果差異甚大，因此，在適用同條第
      2款時，宜採從嚴認定，較符合社會之認知與期待，適用
      時應依客觀事實判斷雇主有否『並無以該外國人為本人工
      作之意思』，若僅係偶發至他人處（包括法人）幫忙之情
      形，皆排除在同條第2款之適用範圍。．．．」亦經行政
      院勞工委員會91年7月24日以勞職外字第0910205078號令
      釋示有案，合先敘明。
    2.原告雖訴稱略以：「外國人W君係原告依法所聘僱原意用
      於照顧原告中風之父親，然於95年7月中旬經高億公司之
      業務人員戊○○引進帶往原告處所，實際照顧父親後，因
      W君身體瘦小，根本無力與原有之外勞「阿丹」2人共同負
      起照顧身高達170餘公分之原告中風父親病情，因而僅於
      原告住處工作2天後，原告認其無法勝任原約定之職務，
      便要求高億公司業務人員戊○○帶回，並重新引進適用之
      人員，是就W君其後何以會至丙○○住處工作，根本非原
      告之行為。原告對丙○○根本不熟識，足證外勞係戊○○
      所屬之仲介公司自行交由丙○○使用而遭查獲，非原告為
      之。W君被帶往台中縣豐原市○○街111號之2處工作，非
      原告所知情，抑有授意為之，此係戊○○所為，與原告無
      涉」云云，惟稽之95年8月10日「縣長信箱」載：「留言
      主題：檢舉非法外勞。留言內容：位於豐原市○○街111
      號（透天厝）之2樓前面房間（指靠近路邊）有1名女性逃
      逸外勞照顧老人。」台中縣警察局豐原分局為執行本件檢
      舉，於95年8月23日派員至違規地點進行檢查，並製作現
      場紀錄表略載檢查情形：「．．．二、警方於上述時、地
      實施檢查時，當場發現1名印尼籍外國人，從事炒菜、照
      顧老人工作。」此有王淑美及W君簽名在案，堪信為真。
      又原告於95年8月23日調查筆錄略以：「問：該名印尼籍
      外勞W君是何人向勞委會申請來台的？該名外勞來台工作
      項目為何？申請來台工作地點為何？是何人指派該名印尼
      籍外勞W君到台中縣豐原市○○街111號之2（2樓）工作？
      答：是我本人向勞委會申請聘僱來台。該名印尼籍外勞來
      台工作項目為監護工，負責照顧我的父親，申請來台工作
      地點為我家，工作地址為台中巿西區○○街11號2樓，但
      是目前因戶籍變更，工作地址改為台中巿西區○○街25號
      ，監護對象為我父親。我不知道為何該名印尼籍外勞W君
      會到台中縣豐原市○○街111號之2（2樓）工作，因為她
      今日是休假時間，早上6點左右便由我家中出發，她只有
      跟我說她要去找朋友，我不知道她是要去那裡。．．．問
      ：警方於今日早上11時40分於台中縣豐原市○○街111號
      之2（2樓）檢查時，該名外國人照顧監護的對象有無在現
      場，如果監護的對象沒有在現場，是在何處？答：警方於
      台中縣豐原市○○街111號之2（2樓）檢查時，該名外國
      人照顧監護的對象（我父親）並未在警方檢查在現場，當
      時我父親是在醫院做復健。問：妳跟該名印尼籍外勞於台
      中縣豐原市○○街111號之2（2樓）工作地方的老闆是否
      認識？答：我並不認識。．．．」W君於95年8月23日調查
      筆錄略以：「問：妳申請入台雇主是誰？申請來台居留目
      的為何？若為監護工，被監護對象為何人？與妳雇主是何
      關係？是誰叫妳去台中縣豐原市○○街111號之2家中從事
      炒菜、煮飯工作？妳於何開始在台中縣豐原市○○街111
      號之2工作？工作時間為何？妳於台中縣豐原市○○街111
      號之2工作，是誰給妳薪資，薪資多少？老闆有無另外支
      付妳薪資？答：我申請入台雇主叫甲○○。我申請來台工
      作項目為監護工，監護照顧對象為1名阿公（姓名不知）
      ．．．因為我於2006年6月22日入境台灣，但是在甲○○
      家中已經有另1名印尼籍外勞（名字叫阿丹），於是在甲
      ○○家中工作了2天，我仲介公司便帶我去台中縣豐原市
      ○○街111號之2工作。我於95年7月14日開始在台中縣豐
      原市○○街111號之2工作至今。在豐原工作處上班時間為
      早上5點起床開始，至晚上21點時睡覺為止，但是在台中
      縣豐原市○○街111號之2，只要我所照顧的對象晚上起床
      （為一阿嬤）我仍需要繼續工作。工作時間一般為星期一
      至星期日，沒有休息。是我現在的老闆（在豐原處工作地
      方的老闆，我都叫她阿姨，姓名不詳）給我薪資，薪資為
      15,840元，但是我工作將近2個月．．問：你在台中縣豐
      原市○○街111號之2工作，除了炒菜、煮飯之外，還要從
      事何工作？答：我除了炒菜、煮飯之外，還要照顧該住處
      之一名阿嬤。問：警方於今日在台中縣豐原市○○街111
      號之2現場檢查時，妳申請來台監護的對象於何處？答：
      她在甲○○家中。．．．」及訴外人A君（礙身分保密綽
      稱A君）95年8月24日調查筆錄略以：「．．．問：該名印
      尼籍外勞W君是否確實有在台中縣豐原市○○街111號之2
      內工作？答：．．．我於10天前便親眼看見該外勞不固定
      每日在下午15時15分，會從台中縣豐原市○○街111號之2
      （2樓）下樓倒垃圾。．．．」餘因事涉證人身分，請參
      閱原處分卷第28頁及第29頁證述內容。據上，W君係原告
      合法申請聘僱核准於台中巿西區○○街11號2樓從事家庭
      看護工作，嗣經台中縣警察局豐原分局於95年8月23日派
      員至台中縣豐原市○○街111號之2，當場查獲W君於該處
      所從事炒菜、煮飯及照顧該住處之一名阿嬤等工作之事實
      ，又有該外勞居留資料查詢、W君之調查筆錄及現場蒐證
      照片與現場紀錄表等資料，附卷可稽。另原告於訴願時訴
      稱：「8月23日當日一早，W君便向本人請假外出，本人向
      來講求人權，便同意她請假。」與其95年8月23日陳述：
      「因為她今日是休假時間，早上6點左右便由我家中出發
      。」情節一致，惟與原告前揭訴稱：「於95年7月中旬，
      經高億公司之業務人員戊○○引進W君，嗣因身體瘦小，
      無力照顧身高達170餘公分之中風父親，僅於原告住處工
      作2天後，原告認其無法勝任原約定職務，便要求戊○○
      帶回，並重新引進適用之人員，就W君何以會至丙○○住
      處工作，非原告所知情，抑有授意為之，純係戊○○自為
      ，與原告無涉」顯然前後不一，倘以「8月23日當日，W君
      請假外出」乙節以觀，其或有可能，惟由檢舉人95年8月
      10日於台中縣縣長信箱檢舉違規時，原告應無法預知台中
      縣警察局豐原分局將於何時至現場實施檢查，又檢舉人於
      舉發違規時，通常係經發現、觀察等流程所為之，又觀之
      現場蒐證照片W君顯已能獨自於廚房工作，並備有自己休
      宿之房間，應非第1天至（台中縣豐原市○○街111號之2
      ）工作之情節，是W君於95年8月23日陳述：「我於95年7
      月14日開始在台中縣豐原市○○街111號之2工作至今。」
      之事實，洵堪認定。然若以「W君何以會至丙○○住處工
      作，非原告所知情，抑有授意為，純係高億公司業務人員
      戊○○之行為，與原告無涉」以觀，原告即於95年7月中
      旬，業將W君交由高億公司業務人員戊○○帶回，並辦理
      重新引進事宜，惟時至95年8月23日為警查獲有1個月餘之
      期間，原告竟未再向仲介公司詢問W君及重新引進等情事
      ，顯與社會一般通念及期待性有悖，其顯有應注意、能注
      意而不注意之過失行為。又受任人高億公司為原告處理外
      勞相關事務時所為之行為，其法律效果及於原告。是原告
      違反就業服務法第57條第2款：「以本人名義聘僱外國人
      為他人工作」規定，明確無訛。
    3.另原告因可歸責於高億公司所生之損失事由，自可依民法
      第184條、第544條規定，循民事訴訟向其請求損害賠償，
      非能依據前揭訴稱即予免責，併此敘明。
    4.被告於95年8月25日接到台中縣警察局豐原分局中縣豐警
      外字第0950005502號函送有關甲○○及丙○○等人涉嫌違
      反就業服務法，函請依法裁處案。此函係函送該二人違反
      就業服務法第57條第1項及第3項之規定，函中並未提及高
      億公司及該公司人員戊○○涉案乙事，亦未檢附公司相關
      人員調查筆錄資料。經查全案檢附原告及丙○○及W君之
      調查筆錄，其中僅有W君調查筆錄中談到仲介公司帶他去
      豐原市○○街111號之2工作乙節，其他並未談及仲介公司
      非法之情事，而W君已於該文到後95年8月26日出境，被告
      無法進一步調查，故未另對戊○○等仲介公司人員約訪紀
      錄。由於警方移送之事證並不明確，因此未對仲介公司裁
      處。茲檢附原告、丙○○及W君之筆錄，及高億公司暨千
      慧人力仲介公司（雇主甲○○於筆錄中提及之其他仲介公
      司）基本資料表。
    5.綜上所陳，原告違反就業服務法之事實確鑿，案經台中縣
      警察局豐原分局查獲屬實，原處分並無不當之處，請准如
      答辯聲明判決。
　　理  由
一、按「為保障國民工作權，聘僱外國人工作，不得妨礙本國人
    之就業機會、勞動條件、國民經濟發展及社會安定。」、「
    雇主聘僱外國人不得有下列情事：一、．．．。二、以本人
    名義聘僱外國人為他人工作。」、「違反．．．第57條第1
    款、第2款規定者，處新台幣15萬元以上75萬元以下罰鍰。
    」分別為就業服務法第42條、第57條第2款及第63條第1項所
    明定。又「緣『就業服務法』於91年1月21日修正公布施行
    ，為因應本法修正施行後適用上之疑義，本法第57條第1款
    、第2款、第3款之認定原則如下：一、．．．二、本法第57
    條第2款『以本人名義聘僱外國人為他人工作』1、以本人名
    義聘僱外國人者，該『本人』僅為名義上之雇主。實質之勞
    雇關係存在於外國人與『他人』之間，該『他人』為真正之
    雇主。亦即本人聘僱外國人，並無以該外國人為本人工作之
    意思，而係為他人工作為目的時，始有上開法條之適用。2
    、說明：由於違反第57條第2款及第3款之法律效果差異甚大
    ，因此，在適用同條第2款時，宜採從嚴認定，較符合社會
    之認知與期待，適用時應依客觀事實判斷雇主有否『並無以
    該外國人為本人工作之意思』，若僅係偶發至他人處（包括
    法人）幫忙之情形，皆排除在同條第2款之適用範圍。三、
    ．．．」亦為行政院勞工委員會91年7月24日勞職外字第091
    0205078號函釋在案。
二、本件原告以本人名義聘僱印尼籍看護工W君，於台中縣豐原
    市○○街111號之2樓為他人從事看護工作。案經台中縣警察
    局豐原分局於95年8月23日查獲，該分局遂於95年8月25日以
    中縣豐警外字第0950005502號函移由被告核處，嗣經被告審
    查屬實，乃依就業服務法第57條第2款及第63條第1項規定，
    於95年9月5日以府勞資字第0950239644號裁處書，處原告罰
    鍰15萬元。原告不服，提起訴願，遭決定駁回，固非無見。
三、經查，本件係經人於95年8月10日在台中縣「縣長信箱」檢
    舉非法外勞事件，檢舉內容稱在豐原市○○街111號（透天
    厝）之2樓前面房間（指靠近路邊）有1名女性逃逸外勞照顧
    老人。台中縣警察局豐原分局為執行本件檢舉，於95年8月
    23日派員至違章地點進行檢查，查獲W君在上開地址從事炒
    菜、照顧老人之事實，有現場紀錄表附卷可稽（見原處分卷
    第14頁），並為兩造所不爭，堪以認定。次查，審諸W君於
    調查筆錄供稱：「我申請入台雇主叫甲○○。我申請來台工
    作項目為監護工，監護照顧對象為1名阿公（姓名不知），
    該阿公與甲○○是何關係我並不清楚。因為我於2006年6月
    22日入境台灣，但是在甲○○家中已經有另一名印尼籍外勞
    （名字叫阿丹），於是在甲○○家中工作了2天，我的仲介
    公司便帶我去台中縣豐原市○○街111號之2工作。我於95年
    7月14日開始在豐原市○○街111號之2工作至今。在豐原工
    作處上班時間為每日早上5點起床開始，至晚上21點時睡覺
    為止，但是在台中縣豐原市○○街111號之2，只要我所照顧
    的對象晚上起床（為一阿嬤）我仍需要繼續工作。工作時間
    一般為星期一至星期日，沒有休息。是我現在的老闆（在豐
    原處工作地方的老闆，我都叫她阿姨，姓名不詳）給我薪資
    ，薪資為壹萬伍仟捌佰肆拾元，但是我工作將近2個月，都
    尚未領到薪資。我在台中縣豐原市○○街111號之2上班，老
    闆並沒有另外給我薪資。我除了炒菜、煮飯之外，還要照顧
    該住處之一名阿嬤。」等語（見原處分卷第25、26頁）。依
    據上開檢舉及筆錄內容觀之，W君是在甲○○家中工作了2天
    之後，即由仲介公司帶至台中縣豐原市○○街111號之2樓工
    作，至95年8月23日在該址為警查獲。是原告於調查筆錄陳
    稱W君會到台中縣豐原市○○街111號之2樓工作，係因她當
    日（95年8月23日）是休假時間，早上6點左右便由其家中外
    出，伊不知道她去那裡等語，原告此部分之陳述，顯與實情
    不符，自不足採。次查，就業服務法第57條第2款所規定之
    「以本人名義聘僱外國人為他人工作」，係以本人名義聘僱
    外國人，該「本人」僅為名義上之雇主，實質之勞雇關係存
    在於外國人與「他人」之間，該「他人」始為真正之雇主。
    亦即本人聘僱外國人，並無以該外國人為本人工作之意思，
    而係為他人工作為目的時，始有上開法條之適用。本件外勞
    W君至台中縣豐原市○○街111號之2樓丙○○住處工作，是
    仲介公司帶去的，業據W君陳明在卷，已如前述；而證人丙
    ○○96年5月10日到庭證稱W君是高億仲介公司的己○○小姐
    帶來給她的，其與原告不認識等情，依上開W君與丙○○之
    證述，益證W君至台中縣豐原市○○街111號之2樓丙○○住
    處工作係仲介公司所為。復據原告陳稱W君因體型瘦小，無
    法勝任照顧其父之工作，乃交由仲介公司人員戊○○帶回重
    新換人，仲介公司將之帶往第三人家中工作，非其授意仲介
    公司為之等語，此部分亦據證人即原告之母親庚○○○證述
    在卷，是W君至台中縣豐原市○○街111號之2樓丙○○住處
    工作，尚難認為原告以其名義聘僱該外國人，係為他人工作
    為目的而聘僱。本件被告未就仲介公司之人員將W君帶至台
    中縣豐原市○○街111號之2樓工作之事實予以調查，即遽認
    原告與仲介公司人員共同為之並為系爭處分，核有違誤，訴
    願決定未予糾正，遞予維持，亦有未合，原告起訴論旨請求
    撤銷，為有理由，自應由本院將訴願決定及原處分均撤銷，
    著由被告將上情查明後另為適法之處分，以昭折服。又本件
    為簡易事件，爰不經言詞辯論逕為判決。至兩造其餘之主張
    與舉證，及原告聲請本院勘驗被告所提出之調查筆錄光碟，
    均與本件判決之結果無影響，毋庸逐一論述或勘驗之必要，
    附此敘明。
四、據上論結，本件原告之訴為有理由，依行政訴訟法第233條
    第1項、第236條、第195條第1項前段、第98條第1項前段，
    判決如主文。
中　　華　　民　　國　　96　　年　　9　　月　   26    日
                   第二庭  法  官  林  秋  華
以上正本證明與原本無異。
如不服本判決，應於判決送達後20日內，以本訴訟事件所涉及之
法律見解具有原則性者，始得向本院提出上訴狀並表明上訴理由
，經最高行政法院許可，否則不得上訴；如於本判決宣示後送達
前提起上訴者，應於判決送達後20日內補提上訴理由書（均應依
對造人數提出繕本）。
中　　華　　民　　國　　96　　年　　9　　月　   27    日
                           書記官  蔡  宗  融
